臺灣基隆地方法院民事裁定  
111年度補字第466號
原      告  周燕雲  
被      告  王漢州  
上列當事人間債務人異議之訴事件，本院裁定如下：
    主  文
本件訴訟標的價額核定為新臺幣陸佰伍拾捌萬貳仟壹佰參拾肆元
。
原告至遲應於前開核定訴訟標的價額之裁定確定後七日內，向本
院補繳第一審裁判費新臺幣陸萬陸仟貳佰肆拾壹元。如未依期補
正，即以裁定駁回其訴。
    理  由
一、訴訟標的之價額，由法院核定；核定訴訟標的之價額，以起
    訴時之交易價額為準，無交易價額者，以原告就訴訟標的所
    有之利益為準。民事訴訟法第77條之1第1項、第2項定有明
    文。又依同法第77條之2之規定，以一訴主張數項標的者，
    其價額合併計算之，但所主張之數項標的互相競合或應為選
    擇者，其訴訟標的價額，應依其中價額最高者定之；以一訴
    附帶請求其孳息、損害賠償、違約金或費用者，不併算其價
    額。又債務人異議之訴之訴訟標的為該債務人之異議權，法
    院核定此訴訟標的之價額，應以債務人本於此項異議權，請
    求排除強制執行所有之利益為準。債務人就拆屋還地之強制
    執行事件提起債務人異議之訴，請求撤銷該執行事件所為之
    執行程序，乃為排除相對人之強制執行而繼續占有該部分土
    地，其本於異議權，請求排除強制執行所有之利益，係地上
    物未遭拆除及繼續占有該部分土地所得受之客觀利益，而非
    取得地上物所坐落土地所有權之利益。
二、本件被告持本院107年度重訴字第45號、臺灣高等法院108年
    度上字第1183號民事判決及最高法院110年度台上字第2689
    號民事裁定、民事判決確定證明書為執行名義，聲請本院11
    1年度司執字第2744號執行事件，強制原告及周家祥、周士
    傑、周銘澤、周倚帆、周倚安、周韋秀、周家俊、周海雯應
    將坐落新北市萬里區中萬里加投段龜吼小段137-1、138-2、
    138-23、138-28地土地（下稱系爭土地）上，如臺灣高等法
    院108年度上字第1183號判決附圖（下稱附圖）圖示（A）（
    B）（C）（D）（E）（F）之門牌號碼新北市○○區○○○道0號
    建物（下稱系爭建物）予以拆除，並返還土地（面積計193.
    91平方公尺）予被告，並應給付被告新臺幣（下同）108,64
    0元，及自民國107年7月26日起至返還土地之日止，按月給
    付1,810元（下稱系爭執行事件）。原告提起本件債務人異
    議之訴，請求撤銷系爭執行事件所為之強制執行程序，依前
    開說明，訴訟標的價額應以原告本於其異議權，請求排除強
    制執行所有之利益為準，亦即就系爭建物免遭拆除之財產權
    利益、得繼續占有使用附圖圖示（A）（B）（C）（D）（E
    ）（F）所示土地及排除不當得利債權執行程序所得受之客
    觀利益，並應合併計算其價額。
三、經查：
　㈠關於原告及其他債務人免予拆除系爭建物部分之利益，依本
    院職權查詢之內政部不動產交易實價資料，與系爭建物同路
    段之105年9月交易價格每平方公尺13萬2,897元，因此系建
    物連同基地市價約3,780萬5,210元（計算式：13萬2,897元/
    ㎡×284.47㎡＝3,780萬5,210元，元以下四捨五入，以下同）。
    又系爭建物於本件起訴時之課稅現值為53萬4,500元，有原
    告所提111年7月21日稅籍證明書可佐，而系爭建物坐落基地
    之111年度公告現值為每平方公尺1萬3,900元，亦有土地公
    告現值查詢結果可參，故按系爭建物所使用之系爭土地面積
    193.91平方公尺所計算之土地公告現值為269萬5,349元（計
    算式：1萬3,900元×193.91＝269萬5,349元），則以系爭建物
    課稅現值加計基地公告現值結果為322萬9,849元（計算式：
    53萬4,500元＋269萬5,349元＝322萬9,849元）。本院參酌財
    政部對於個人出售房地未劃分各別價格者，係以房屋評定現
    值占土地公告現值及房屋評定現值之比例計算房屋之財產交
    易損益（參財政部83年1月26日台財稅字第000000000號、10
    1年8月3日台財稅字第10100568250號函釋），據以計算出之
    系爭建物於起訴時之客觀上合理價額約為625萬6,294元（計
    算式：3,780萬5,210元×53萬4,500元÷322萬9,849元＝625萬6
    ,294元）。
　㈡關於繼續占有系爭土地部分，堪認得受相當於租金之利益，
    而其繼續占用系爭土地之期間未確定且難以推估，依民事訴
    訟法第77條之10規定，應以10年列計存續，依原確定判決認
    定原告占有使用系爭土地可得相當於租金之利益為每月1,81
    0元，計算10年期間之收入為21萬7,200元（計算式：1,810
    元×12月×10年＝217,200元）。
  ㈢基上所述，本件訴訟標的價額應核定為658萬2,134元（即系
    爭建物免遭拆除之客觀利益625萬6,294元+繼續占有系爭土
    地所受利益21萬7,200元＋排除不當得利債權執行所得受利益
    10萬8,640元=658萬2,134元）。
四、另「因財產權而起訴，其訴訟標的之金額或價額在新臺幣十
    萬元以下部分，徵收一千元；逾十萬元至一百萬元部分，每
    萬元徵收一百元；逾一百萬元至一千萬元部分，每萬元徵收
    九十元；逾一千萬元至一億元部分，每萬元徵收八十元；逾
    一億元至十億元部分，每萬元徵收七十元；逾十億元部分，
    每萬元徵收六十元；其畸零之數不滿萬元者，以萬元計算。
    」，民事訴訟法第77條之13定有明文。又依「臺灣高等法院
    民事訴訟、非訟事件、強制執行費用提高徵收數額標準」規
    定，訴訟標的之金額或價額逾十萬元部分，加徵原定數額十
    分之一。本件訴訟標的之價額為658萬2,134元，故應徵第一
    審裁判費6萬6,241元。
五、當事人對於本院核定訴訟標的價額之裁定，得於10日內抗告
    ，故原告至遲應於本院前開核定訴訟標的價額之裁定確定後
    7日內，向本院補繳第一審裁判費6萬6,241元，如未依期補
    正，即以裁定駁回其訴。
六、依民事訴訟法第77條之1、第249條第1項但書規定，裁定如
    主文。
中　　華　　民　　國　　111 　年　　7 　　月　　26　　日
                  民事庭法　官　陳湘琳
以上正本係照原本作成。                                  如不服本裁定關於核定訴訟標的價額部分，應於送達後10日內向本院提出抗告狀，並繳納抗告費新臺幣1,000元；其餘關於命補繳裁判費部分，不得抗告。
中　　華　　民　　國　　111 　年　　7 　　月　　26　　日
                        書記官　陳柏宏